【裁判字號】    89,上易,3029
【裁判日期】    891108
【裁判案由】    違反著作權法
【裁判全文】
臺灣高等法院臺中分院刑事判決                  八十九年度上易字第三二九號
    上  訴  人  臺灣臺中地方法院檢察署檢察官
    被      告  乙○○
右上訴人因被告違反著作權法案件，不服臺灣臺中地方法院八十九年度易字第二六七
三號，中華民國八十九年十一月八日第一審判決（起訴案號：臺灣臺中地方法院檢察
署八十九年度偵字第八六三０號），提起上訴，本院判決如左：
      主  文
上訴駁回。
      理  由
一、本案經本院審理結果，認第一審判決本件公訴不受理並無不當，應予維持，並引
    用第一審判決書記載之理由（如附件）。
二、臺灣臺中地方法院檢察署檢察官上訴意旨略以：本件告訴人甲○○○股份有限公
    司就片名「時空賤諜００７」視聽著作之發行，係以販賣之方式來散佈其重製物
    ，以取得其發行之利潤，故發行量愈大，其收入愈豐。被告擅自出租上開重製物
    （含盜版物）予不特定之人，承租之人即不必購買告訴人所發行之重製物，勢必
    影響告訴人之發行量，顯然已侵害告訴人之發行權，故告訴人應係被告侵害著作
    權行為之直接被害人，原審認告訴人並非本件犯罪之被害人，而為不受理之判決
    ，即有違誤云云。惟按觀諸我著作權法第九十二條係規定，擅自以公開口述、公
    開播送、公開上映、公開演出、公開展示、改作、出租或其他方法侵害他人之著
    作財產權者，始足以構成犯罪，因此該罪所保護之法益乃著作財產權人之著作財
    產權；至實務上雖認財產法益受侵害時，不限於所有權人方為直接被害人，即占
    有人之占有被侵害時，或對於該財產有事實上管領力之人因他人之犯罪行為而其
    管領力受有侵害者，該占有人及對該財產有事實上管領力之人，亦不失為犯罪之
    直接被害人，而得為告訴或提起自訴，惟經依著作權法由著作財產權人授權利用
    其著作之被授權人，不問係屬專屬授權或非專屬授權利用，固可能間接受害，例
    如銷路減少，但其利用權並未直接被侵害，不若有體物之占有人或有管領力之人
    ，因他人之侵害而直接使其占有或管領力受到侵害，例如動產之借用人因他人之
    竊盜而使其對動產之占有受侵害，又如不動產之承租人因他人之竊佔而使其對於
    不動產之管領力受侵害是。因之依著作權法由著作財產權人授權利用其著作之被
    授權人，就侵害其經授權利用著作之著作財產權之行為，其利用權並未直接受侵
    害，自非為犯罪之直接被害人，不得為告訴。本件告訴人既屬前揭由著作財產權
    人授權利用其著作之被授權人，依前述說明，即非本件被告侵害其經授權利用著
    作之著作財產權行為之直接被害人，原判決因而諭知本件公訴不受理，於法並無
    不合。上訴意旨仍執陳詞，指摘原判決不當，並無理由，應予駁回，並不經言詞
    辯論而為判決。
三、據上論斷，應依刑事訴訟法第三百七十三條、第三百七十二條、第三百六十八條
    ，判決如主文。
中      華      民      國     九十       年     一       月    四      日
                               臺灣高等法院臺中分院刑事第六庭
                                     審判長法  官  李  文  雄
                                           法  官  龔  永  昆
                                           法  官  邱  顯  祥
右正本證明與原本無異。
不得上訴。
                                           書記官  方  茂  焜
中      華      民      國     九十 年     一       月    四      日
                                                                        Ｋ


司法院資訊處製作；財團法人民間司法改革基金會備份。
